臺灣臺南地方法院臺南簡易庭民事判決　
109年度南簡字第1062號    
原      告  史結龍  
被      告  蔡智賢  
訴訟代理人  鄭婷婷律師
            蔡宜君律師
            許雅芬律師
上列當事人間請求不當得利等事件，經本院於民國109年12月3日
言詞辯論終結，判決如下︰
    主  文
原告之訴駁回。
訴訟費用由原告負擔。
    事實及理由
一、原告主張：伊於民國106年1月間以保險受益人身分取得其母
    史鄭錦蘭身故保險金（原國華人壽）後交由其妹史美芬作為
    支應父親史進中晚年生活醫療花費，惟史美芬於史進中過世
    後將剩餘款項中之新台幣（下同）35萬3000元匯給被告，被
    告受領此款項係無法律上原因，自應返還予伊。又因被告拒
    絕返還不當得利，致伊資金無法周轉，經濟陷入困頓受有利
    息損失，身心受創，伊得請求賠償4萬7000元。為此依不當
    得利、侵權行為法律關係，求為判決：被告應給付40萬元。
二、被告則以：伊母「史春桃」與「原告」、「史美芬」等3人
    為兄弟姊妹，渠等3人家族財務由史美芬掌管。史美芬匯給
    伊之35萬3000元實係混同史進中及原告交給史美芬掌管之錢
    財，伊受領上開款項係由史美芬有權處分而來，非自原告取
    得，並無不當得利。又伊收受款項係屬善意，依民法第801
    條、第948條第1項規定，應受法律保護。縱認有不當得利，
    伊亦已將款項給付伊母史春桃，所受利益已不存在，依民法
    第182條，不須負返還責任。另伊對原告並無侵權行為，自
    無需賠償原告4萬7000元，原告請求均無理由等語置辯。求
    為判決：駁回原告之訴。
三、兩造不爭執之事實：
（一）原告、史美芬及史春桃係兄弟姐妹，被告為史春桃之子。
      原告、史美芬及史春桃之母親史鄭錦蘭於105年11月21日
      過世、父親史進中於107年2月19日過世。史鄭錦蘭（被保
      險人）有一筆原國華人壽身故保險金97萬5550元，受益人
      為原告，故保險公司將該筆保險金給付原告。
（二）原告分別於106年2月3日、106年2月24日將前項保險金全
      部匯給史美芬。
（三）史美芬將一筆金額113萬4444元款項，扣除20年祭拜費用8
      萬元之餘款為105萬4000元，分成3份，各約35萬1000元，
      於107年3月15日匯款36萬3000元予原告，及將欲給史春桃
      之金額匯款35萬3000元匯款給史春桃指定之被告。
（四）史美芬嗣於107年4月23日匯款32萬0030元予原告。
四、得心證之理由：
（一）按民法第179條規定不當得利之成立要件，必須無法律上
      之原因而受利益，致他人受損害，且該受利益與受損害之
      間應有因果關係存在。又主張不當得利請求權存在之當事
      人，對於不當得利請求權之成立要件應負舉證責任，即應
      證明他方係無法律上之原因而受利益，致其受有損害。次
      按因故意或過失，不法侵害他人之權利者，負損害賠償責
      任，為民法第184條第1項前段所明定，惟上開規定有關侵
      權行為之成立，須行為人因故意過失不法侵害他人權利，
      亦即行為人須具備歸責性、違法性，並不法行為與損害間
      有因果關係，始能成立。且主張侵權行為損害賠償請求權
      之人，對於侵權行為之成立要件應負舉證責任。
（二）原告主張史美芬處理父親過世後所餘之113萬4444元中有
      部分是史鄭錦蘭之身故保險金97萬5550元，被告受領其中
      35萬3000元為不當得利等情，為被告所否認，並以前揭情
      詞置辯。經查，由上述不爭執事項㈡、㈢可知，史美芬掌管
      父母生前財務，其將父史進中過世後所餘之113萬4444元
      ，扣除祭拜費用8萬元後約105萬4000元，約分成3份，將3
      6萬3000元給原告、35萬3000元給被告，另一份32萬元給
      史美芬等情，足見被告受領上開35萬3000元係因史美芬之
      給付行為而來，並非來自原告之給付，則被告之受益與原
      告之財產損益變動，並無直接因果關係。雖原告主張其獲
      史美芬授權收回款項云云，然如前述，原告本於不當得利
      受損害人身分請求，其係將保險金交付史美芬，並非交付
      被告，縱認其受有保險金喪失之損害，乃史美芬之行為所
      致，尚不能僅因被告受領史美芬之給付即逕認被告構成不
      當得利。原告依不當得利法律關係，請求被告返還35萬30
      00元，並不可採。又原告請求侵權行為損害賠償4萬7000
      元部分，惟未能舉證證明被告取得35萬3000元係屬「不法
      」侵權行為，原告該部分主張不具備侵權行為要件，亦非
      正當，不應准許。
五、綜上所述，原告分別依民法第179條、第184條規定，請求被
    告給付35萬3000元、4萬7000元，合計40萬元，為無理由，
    應予駁回。
六、本件事證已臻明確，兩造其餘攻防方法及所提證據，核與判
　　決結果不生影響，爰不予逐一論述，附此敘明。
七、訴費用負擔之依據：依民事訴訟法第78條。 　
中　　華　　民　　國　　109 　年　　12　　月　　17　　日
                  臺灣臺南地方法院臺南簡易庭
                                  法  官  蔡雅惠
以上正本係照原本作成。
如不服本判決，應於送達後20日內，向本院提出上訴狀並表明上
訴理由，如於本判決宣示後送達前提起上訴者，應於判決送達後
20日內補提上訴理由書（須附繕本）。如委任律師提起上訴者，
應一併繳納上訴裁判費。
中　　華　　民　　國　　109 　年　　12　　月　　17　　日
                                  書記官  黃稜鈞